【裁判字號】    99,司財管,41
【裁判日期】    990414
【裁判案由】    選任遺產管理人
【裁判全文】
臺灣臺南地方法院民事裁定            99年度司財管字第41號
聲  請  人  臺灣土地銀行股份有限公司
法定代理人  丙○○
代  理  人  甲○○
上列聲請人聲請對被繼承人乙○○選任遺產管理人事件，本院裁
定如下：
    主  文
選任財政部國有財產局臺灣南區辦事處臺南分處為被繼承人乙○
○之遺產管理人。
聲請程序費用新臺幣壹仟元由被繼承人乙○○之遺產負擔。
    理      由
一、按繼承人均拋棄其繼承權者，準用關於無人承認繼承之規定
    ，民法第1176條第6項定有明文。又繼承開始時，繼承人之
    有無不明，而不能依民法第1177條選定遺產管理人時，得由
    利害關係人聲請法院選任之，民法第1178條第2項亦定有明
    文。
二、本件聲請意旨略以：緣被繼承人乙○○（男，民國○○年○○月
    ○○日生，身分證統一編號：Ｚ000000000號，96年3月10日死
    亡，生前最後住所：臺南市○區○○里○鄰○○○○街28號2
    樓）死亡後，其所有繼承人皆已向法院聲明拋棄繼承，為期
    合法順利處分被繼承人乙○○之遺產，以清償被繼承人積欠
    聲請人之債務，爰向法院聲請為被繼承人賴燦昌選任遺產管
    理人等語。
三、經查：聲請人主張之前開事實，業據提出被繼承人乙○○除
    戶謄本1件、本院98年10月12日南院龍家柔96繼字第837號准
    予備查通知函影本1件、繼承系統表1份、中長期放款借據1
    件附卷為憑。並經本院依職權調閱本院96年度繼字第837號
    拋棄繼承事件卷宗核閱綦詳，是聲請人之主張應足採信。又
    查被繼承人乙○○死亡後，其法定繼承人皆已依法拋棄繼承
    權經本院准予備查，且未準用民法第1177條之規定選定遺產
    管理人，而被繼承人乙○○為聲請人之債務人，故聲請人以
    利害關係人之身分聲請選任被繼承人乙○○之遺產管理人，
    核與上開規定並無不合，應予准許。
四、按公示催告期限屆滿，無繼承人承認繼承時，其遺產於清償
    債權，並交付遺贈物後，如有剩餘，歸屬國庫；又按非公用
    國有財產以財政部國有財產局為管理機關，民法第1185條、
    國有財產法第12條分別定有明文。查本件被繼承人乙○○之
    法定繼承人皆已依法拋棄繼承權經本院准予備查，復未準用
    民法第1177條之規定選定遺產管理人，且經本院函詢被繼承
    人乙○○原繼承人即長子賴穎生有無擔任被繼承人乙○○遺
    產管理人之意願，迄今均未回覆本院，足徵被繼承人乙○○
    原繼承人對被繼承人乙○○遺產之處置已漠不關心；又查被
    繼承人乙○○之遺產，倘無人承認繼承時，將於清償債權，
    交付遺贈物後，歸屬國庫，為使被繼承人乙○○遺產之處置
    順利進行，本院認選任財政部國有財產局臺灣南區辦事處臺
    南分處為被繼承人乙○○之遺產管理人為適當。
五、依非訟事件法第157條、第24條第1項，裁定如主文。
中    華    民    國    99    年    4     月   14    日
                  家事法庭      司法事務官  林可婷
以上正本係照原本作成
如對本裁定抗告須於裁定送達後10日內向本院提出抗告狀
中    華    民    國    99    年    4    月    14    日
                                書記官  楊琄琄

司法院資訊處製作；財團法人民間司法改革基金會備份。
